【裁判字號】    89,交抗,73
【裁判日期】    890406
【裁判案由】    違反道路交通管理處罰條例
【裁判全文】
臺灣高等法院交通法庭裁定                          八十九年度交抗字第七三號
    抗告人即
    受處分人    甲○○
右列抗告人因違反道路交通管理處罰條例案件，不服臺灣新竹地方法院中華民國八十
九年二月二十三日裁定（八十八年度交聲字第七一號）提起抗告，本院裁定如左：
    主      文
抗告駁回。
    理      由
一、按：
  １、依高速公路交通管制規則第十三條第一款之規定：「汽車行駛高速公路前，應
      妥為檢查車輛，在行駛途中不得有左列情形：缺水、缺電或缺燃料」。
  ２、依高速公路交通管制規則第十四條第一項之規定：「汽車在行駛途中，因機件
      故障或其他緊急情況無法繼續行駛時，應滑離車道，在路肩上停車待援。滑離
      車道時，應先顯示方向燈逐漸減速駛進路肩，車身或所載貨物突出部分，須全
      部離開車道。待援期間除顯示閃光警示燈外，並再故障車輛後方五十公尺至一
      百公尺處設置車輛故障標誌警示之」。
  ３、依道路交通管理處罰條例第三十三條第一項之規定：「汽車行駛於高速公路或
      設站管制之道路，而不遵管制之規定者，處汽車駕駛人新台幣（下同）三千元
      以上六千元以下罰鍰」。
  ４、依道路交通管理處罰條例第六十三條第一項第一款之規定：「汽車駕駛人，違
      反同條例第三十三條之規定者，各記違規點數一點」。
二、本件受處分人即抗告人聲明異議之意旨略以：
  １、其於民國（下同）八十八年九月二十四日行駛高速公路南下三六五公里處，車
      子突然故障，誤以為沒油，馬上下高速公路買油，警員也剛到，便開告發單。
  ２、但車子加了油，還是發不動，最後請警員通知拖吊公司，將車子拖下高速公路
      ，而其所以在舉發通知單上簽名，係誤以為加了油可以開動，但事後員警也告
      訴我車子可能要修一萬多元。
  ３、所以警員已經知道車子是故障，不是缺油，卻仍然開立罰單，顯然不合理，為
      此請求撤銷原處分。
三、原審裁定則以：
  １、抗告人所有之車號ＪＮ－０三七九號自用小客車，於八十八年九月二十四日凌
      晨一時三十分許，在國道南向三百六十五公里處，因缺油故障停放路肩未擺設
      車輛故障標誌，影響行車安全，為國道公路警察局第五岡山分隊就抗告人該次
      行為逕行舉發之事實，有以下之證據可資證明：
    (1)、公警局字（84）第一八九七七八號舉發違反道路交通管理事件通知單一紙。
    (2)、舉發本件違規事件之警員郭學明到庭證述：「我們當時發現他停放路肩未擺
        警告標誌，他因缺油停放路肩，且駕駛去買油，他老婆說我們缺油，我先生
        到附近買油，因停路肩，又是晚上很危險，我們等到他回來，他手上拿油，
        我們給他機會，他加油後車仍發不動，他很生氣，我們開罰單給他，我們有
        幫他放警示標誌」等語（見原審卷八十九年一月二十一日訊問筆錄）。
  ２、而車輛是否缺油，駕駛人在駕駛座之油量表上應有顯示，當日抗告人之車輛應
      是確實缺油，否則抗告人何需有購油之行為？是抗告人所辯尚無足採。
  ３、又因為抗告人未於應到案日期八十八年十月八日前繳納罰鍰，故台灣省公路局
      新竹區監理所就抗告人之前揭違規行為，依前揭道路交通管理處罰條例之規定
      ，裁決抗告人處罰鍰新台幣六千元，並記違規點數一點，並無不當，即難認為
      違法，而將抗告人之異議駁回。
四、抗告意旨如後附之刑事抗告狀所載，其重點無非是：
  １、其當時是誤認缺油才去買油，但買油回來以後，車子還發不動，顯然發不動之
      原因與缺油無關。為此並提出修車證明單據二為證。
  ２、其當時確有擺設車輛故障之三角警示標誌，上開證人郭學明之證詞不實在。
五、惟查：
  １、被告自承有去買油，而儀表板上又顯示油料趨近於零，顯見其在上高速公路前
      對於預計旅程之油料估算不足，以致行駛在途中欠缺油料，讓儀表板上之油料
      顯示近於無油情況，在客觀上，足以讓警員判斷其油料不敷預計行程之用。即
      使確如其所言，當時皮帶發生斷裂之情形，但仍然有與油料不足合併造成停駛
      之可能性存在。
  ２、而其所指：「當時有擺設車輛故障之三角警示標誌」一節，核與證人郭學明在
      原審調查時之供述不符（郭學明證稱：「三角架是我們借他的，還在後方幫他
      警戒」。見原審八十九年一月二十一日訊問筆錄之記載），其謂證人之證詞不
      實一節，亦乏明確之證據證明其事。
  ３、可見抗告人以上之辯解顯非可採。
六、故原審法院因依道路交通案件處理辦法第十九條之規定，駁回抗告人之異議，尚
    無違誤。抗告人抗告意旨，指摘原裁定不當，為無理由，應予駁回。
七、據上論結，應依道路交通案件處理辦法第二十六條、刑事訴訟法第四百十二條，
    裁定如主文。
中     華     民     國    八十九年        四      月      六        日
                             臺灣高等法院交通法庭
                                 審判長法  官  陳  貽  男
                                       法  官  李  世  貴
                                       法  官  帥  嘉  寶
右正本證明與原本無異。
不得抗告。
                                       書記官  劉  貞  達
中     華     民     國    八十九   年       四       月       十       日


司法院資訊處製作；財團法人民間司法改革基金會備份。
